臺灣花蓮地方法院刑事判決　　　　　　　 94年度訴字第343號
公　訴　人　臺灣花蓮地方法院檢察署檢察官
被　　　告　乙○○
　　　　　　　　　　現於臺灣花蓮看守所羈押中
指定辯護人　吳美津律師
上列被告因違反毒品危害防制條例案件，經檢察官提起公訴（94
年度偵字第2999號、第3143號），本院判決如下：
    主  文
乙○○連續販賣第一級毒品，累犯，處無期徒刑，褫奪公權終身
。扣案之行動電話貳支，沒收；未扣案之販賣第一級毒品所得新
臺幣貳萬捌仟貳百元沒收，如全部或一部不能沒收時，以其財產
抵償之。又販賣第二級毒品，累犯，處有期徒刑柒年貳月，扣案
之行動電話貳支，沒收；未扣案之販賣第二級毒品所得新臺幣貳
仟元，沒收，如全部或一部不能沒收時，以其財產抵償之。應執
行無期徒刑，褫奪公權終身。扣案之行動電話貳支，沒收；未扣
案之販賣第一級、第二級毒品所得共新臺幣參萬零貳百元沒收，
如全部或一部不能沒收時，以其財產抵償之。
    事  實
一、乙○○前於民國88年間因偽造文書案件，經本院判處有期徒
    刑10月，另因妨害兵役案件經台灣高等法院花蓮分院判處有
    期徒刑2月，二罪接續執行而於91年5月31日執行完畢，猶不
    知悔改，其明知海洛因及安非他命分屬毒品危害防制條例規
    定之第一級、第二級毒品，竟基於販賣第一級毒品海洛因以
    營利之概括犯意，以其所有之門號0000000000號行動電話，
    作為聯絡毒品交易之工具，由欲購買海洛因之人撥打上開行
    動電話與乙○○聯絡，雙方於電話中商議並談妥毒品之交易
    價格、數量及地點後，再由乙○○親自持往交易地點交付予
    販毒對象之方式，於附表所示之時間、地點，連續多次販賣
    第一級毒品海洛因予丙○○、丁○○、陳婉茹及己○○等人
    施用。另基於販賣第二級毒品安非他命之故意，於94年7月
    30 日晚間7時30分許，在花蓮縣花蓮市○○街191號7樓乙○○之住處，販賣價值2000元之安非他命予戊○○。嗣為警方
    通訊監聽乙○○上開行動電話對話後，始查悉上情。
二、案經花蓮縣警察局花蓮分局報告台灣花蓮地方法院檢察署檢
    察官偵查起訴。
    理  由
壹、程序部分
一、按被告以外之人於審判外之言詞或書面陳述，除法律有規定
  　者外，不得作為證據；被告以外之人於檢察事務官、司法警
    察官或司法警察調查中所為之陳述，與審判中不符時，其先
    前之陳述具有較可信之特別情況，且為證明犯罪事實存否所
    必要者，得為證據，另被告以外之人於審判外之陳述，雖不
    符前四條之規定，而經當事人於審判程序同意作為證據，法
    院審酌該言詞陳述或書面陳述作成時之情況，認為適當者，
    亦得為證據，刑事訴訟法第159條第1項、第159條之2、刑事
    訴訟法第159條之5分別定有明文。查公訴人以證人丙○○、
    丁○○於警詢中之證詞為證據，被告及辯護人於本院準備程
    序中均同意其為證據，本院審核前開證詞之取得並無不法之
    情事存在，依前開規定，認前開證人丙○○、丁○○於警詢
    中之證詞應具證據能力。另公訴人以證人己○○、陳婉茹、
    戊○○、甲○○等人之警詢中證詞為證據，辯護人則否認其
    等證據能力，經查，證人陳婉茹、己○○、戊○○於本院中
    證述如何向被告購買海洛因之證詞，與其警詢中所陳情節並
    無前後證述不符之情形存在，是依上開說明，其警詢中之證
    詞自不具有證據能力，另查證人甲○○雖於警詢中證述向被
    告購買海洛因，與其於本院審理中陳述並未向被告購買安非
    他命等語並不相符，然證人甲○○亦於本院審理中證稱：伊
    在警詢中並未稱向被告購買安非他命，警詢筆錄內容係警察
    叫伊簽名，伊就簽名，伊並未仔細看筆錄內容等語，則證人
    甲○○上開警詢證詞之取得是否合法已有疑問，公訴人亦未
    提出證人甲○○前開警詢中證詞有何具有較可信之特別情況
    ，揆諸前揭說明，亦應認證人甲○○於警詢中之證述無證據
    能力。
二、按被告以外之人於偵查中向檢察官所為之陳述，除顯有不可
    信之情況者外，得為證據，刑事訴訟法第159條之2第2項定
    有明文。查公訴人以證人己○○於偵查中之證詞為證據，辯
    護人認證人己○○前開於偵查中證述關於其係為自己購買或
    為朋友購買，及是由被告親自交付毒品或由他人交付毒品等
    情所述與警詢中之證詞前後不一為由，認證人己○○偵查中
    之證詞無證據能力，然查，證人己○○於偵查中之證述，固
    有上開證述不一之處，然此係其偵查中證詞是否真實可採之
    證明力問題，與證人己○○於偵查中證詞之證據能力存否無
    關，此外，辯護人並未提出證人己○○於偵查中證詞有何顯
    不可信之情形，揆諸上開規定，應認證人己○○於偵查中之
    證詞具備證據能力。
貳、被告販賣第一級、第二級毒品部分：
一、訊據被告乙○○固坦承於附表1編號1至3所示之時間、地點
    ，交付附表1所示之海洛因予證人張珊儀、丁○○、己○○
    等人，惟矢口否認有何販賣海洛因之犯行，辯稱：伊係幫張
    珊儀、丁○○、己○○等人打電話給藥頭，幫忙調海洛因，
    並無營利之意圖，且伊並未交付海洛因予陳婉茹云云。經查
    ：
（一）被告於附表1編號1至3所示之時間地點，交付附表1所示之
      海洛因予證人張珊儀、丁○○、己○○等人之事實，業據
      被告於本院審理中所坦承，經核與證人張珊儀、丁○○及
      己○○於偵查及本院審理中證述相符，堪信其為真實。
（二）被告雖辯稱係幫忙打電話給藥頭調貨並無營利之意圖云云
      ，然被告於本院審理中自承：伊向藥頭調到海洛因後，有
      拿一些起來改換成葡萄糖等語（本院卷第148頁），可知
      縱被告所稱其係幫忙打電話給藥頭調海洛因等語為真實，
      其客觀上卻已有從中獲利之事實，難認被告並無營利之意
      圖。況查證人張珊儀、丁○○及己○○撥打被告所使用之
      門號0000000000號行動電話聯絡購買海洛因事宜，均僅談
      到欲買多少價格並約定地點等語，並未談及被告係幫忙打
      電話予藥頭以調貨之情事，有通訊監察譯文1份附卷可參
      ，況查：1、證人丁○○於94年8月2日晚間7時15分許，以
      其所有之門號0000000000號行動電話撥打被告上開行動電
      話時，雙方對話如下：證人丁○○稱：你知道小明在哪裡
      嗎？被告稱：你要幹嘛。證人丁○○稱：我要拿東西。被
      告稱：軟的還是硬的？證人丁○○稱：軟的。被告稱：我
      就有了。你看在哪裡，我拿過去。證人丁○○稱：我現在
      在和平路。被告稱：你要拿多少？證人稱：一支手機ＯＫ
      ＷＡＰ及500元。被告稱：好我等一下過去。依上開通話
      內容觀之，被告不僅主動招攬證人丁○○向其購買海洛因
      ，且親自送至證人丁○○家中，顯見被告非僅幫忙打電話
      給藥頭調毒品。2、證人丙○○、己○○於94年8月8日向
      被告買7000元海洛因後，因品質不佳，故證人張珊儀於同
      日凌晨2時43分許，以其所有之0000000000號行動電話與
      被告前開行動電話之對話如下：證人丙○○稱：你早上拿
      的東西不好品質太差，人家要退貨。被告稱：沒有這道理
      ，不可能，我都『賣』完了，我都沒有問題。證人丙○○
      稱：前十分鐘才拿而已。被告稱；都沒有了。另於同日凌
      晨2時57分對話如下：證人丙○○稱：現在東西不一樣。
      被告稱：我是跟同一個人拿的。證人張珊儀稱：可是之前
      是白的，現在是黃的。被告稱：這東西不是我生的也不是
      我做的，我不是說你有錢我馬上找人去買，我沒有吃，『
      我只賺這差價』而已你知道嗎？證人己○○於同日凌晨3
      時5分許與被告之對話為：被告稱：我跟十三（即丙○○
      ）說你反應給我，我找上手反應，不是你虧也不是我虧，
      到時候老闆要虧。證人己○○稱：你現在說這樣就有一點
      味道了。被告稱：我們大家做朋友，我之前做倒了，『現
      在是拿一點、拿一點賺一點，我只出幾千元』而已。證人
      己○○於同日下午2時40分許之對話為：被告稱：我跟你
      說啦，『我是以做生意為原則啦，賺錢為原則啦』。....
      我補四分之一給你好了，有通訊監察譯文一份附卷可稽。
      則若被告真係僅幫忙打電話調海洛因，則上開因品質不佳
      造成之補貨或退貨事宜，自應由證人丙○○、己○○與藥
      頭談論，而與被告無關方是正解，又豈會由被告自行補四
      分之一數量之海洛因予證人己○○？且觀以上開對話，被
      告先於電話中承認海洛因為其所賣出，又稱其係一次進些
      許海洛因，賺取中間差價，其以賺錢為原則等語，均足認
      被告係以販賣者之立場與證人丙○○、己○○交易海洛因
      ，並賺取轉手賣出之差價。綜上可知，被告前開辯稱只是
      幫忙打電話給藥頭調海洛因，並無營利等語，並不可採。
（三）證人陳婉茹於94年8月8日晚間6時許，以其所有之門號000
      0000000號行動電話撥打至被告所使用之門號0000000000
      號行動電話，表示欲購買2000元海洛因，被告乃稱其人在
      花蓮市太陽城遊藝場，約30分鐘後會送至證人陳婉茹之住
      處，但因證人陳婉茹無法等待，遂親自至上開遊藝場找被
      告，並與被告一起走至被告停放於附近之車輛上拿2000元
      之海洛因等情，業據證人陳婉茹於本院審理中證述明確，
      衡以證人陳婉茹與被告並無仇怨一情，業據被告供述在卷
      ，證人陳婉茹應無任意攀誣被告之可能，且證人陳婉茹以
      其所有之門號0000 000000號行動電話與被告所使用之門
      號0000000000號行動電話通話中，明確談到被告當時在人
      在花蓮市太陽城遊藝場，證人陳婉茹表示要「二張」等語
      ，有通訊監聽譯文一份在卷可佐，又被告雖初於本院準備
      程序中否認曾交付海洛因予證人陳婉茹，但於證人陳婉茹
      於本院審理中證稱確實向被告購買2000元海洛因後，被告
      乃改口稱：當時係由毒品上游將海洛因交給伊，伊再轉交
      證人陳婉茹等語（本院卷第141頁），可知證人陳婉茹前
      開證詞應為真實可採。被告雖復辯稱：伊當時係由毒品上
      游交付海洛因給伊，伊再轉交海洛因予證人陳婉茹云云，
      然證人陳婉茹係打電話予被告明白陳稱欲購買2000元海洛
      因，且在被告車上由被告與證人陳婉茹一手交錢一手交貨
      等情，業據證人陳婉茹到庭結證屬實，則倘被告前開所辯
      為真實，為何被告不請該已到場之上游毒品者親自將海洛
      因交付予證人陳婉茹，並親自收款，反而尚須透過被告之
      手行之？可知被告係以自己販賣之意思交付海洛因予證人
      陳婉茹並收取價金。被告前開辯詞，顯不可採。
（四）況按一般民眾普遍認知海洛因、安非他命等毒品之非法交
      易，政府一向查禁森嚴，且重罰不寬貸，衡諸常情，被告
      倘非有利可圖，絕無平白甘冒被嚴查重罰高度風險之理，
      從而，舉凡其有償交易，除足反證其確另基於某種非圖利
      本意之關係外，通常尚難因無法查悉其販入價額作為是否
      高價賣出之比較，諉無營利之意思，阻卻販賣犯行之追訴
      ，最高法院87 年度台上字第3164判決可資參照。從而，
      綜上調查證據結果，被告交付海洛因予丙○○等人，並有
      收取現金之行為，亦堪認其有營利意圖，被告確有如附表
      所示販賣海洛因之犯行，已堪認定。
二、訊據被告固不否認於94年7月30日晚間7時30分許，在其位於
    花蓮縣花蓮市○○街191號7樓之住處，交付安非他命予戊○○之事實，經核與證人戊○○於本院審理中之證述相符，堪
    信為真實，惟被告矢口否認有何販賣安非他命之犯行，辯稱
    ：伊雖交付安非他命予戊○○但並未收錢，並無販賣安非他
    命之故意云云。然查，證人戊○○於本院審理中證稱：伊打
    電話給被告要買2000元安非他命，被告叫伊過去拿，約半小
    時後在被告住處拿到安非他命，當時係一手交錢一手交貨，
    被告確實有向伊拿2000元現金等語（本院卷第135頁），衡
    以證人戊○○與被告並無仇怨一情，業據被告於本院審理中
    供述明確，證人戊○○應無構陷攀誣被告之必要，況查證人
    戊○○於94年7月30日晚間7時19分許以門號0000000000號行
    動電話與被告門號0000000000號行動電話之對話如下：證人
    戊○○稱：我想拿「軟的」二張。（按此句對話係表示證人
    戊○○欲購買安非他命2000元之暗語，而非為一般毒品交易
    時毒品海洛因之代稱一情，業據證人戊○○於本院審理中證
    述清楚）被告稱：給。證人戊○○稱：你可以拿來嗎？在花
    崗。被告稱；喔，要車馬費120元。證人戊○○稱：我去找
    你拿。被告稱：你五分鐘出發，到時再打電話，有通訊監察
    譯文一份在卷可查。可知被告當時要求若要送安非他命至證
    人戊○○當時所在之花崗地區，證人戊○○尚須交付120元
    費用，則以被告連區區120元運送費用均要計算之情觀之，
    其豈會免費贈送證人價值2000元之安非他命？益證證人戊○○前開證稱確有交付2000元予被告等語為真實可採，被告辯
    稱並未收取2000元，並無販賣之故意云云，並不可採。綜上
    ，本案事證明確，足認被告確有販賣安非他命之犯行。
三、核被告所為，係犯毒品危害防制條例第4條第1項、第2項之
    販賣第一級毒品及販賣第二級毒品罪。被告販賣海洛因及安
    非他命前後持有海洛因及安非他命之行為，應為販賣海洛因
    及安非他命之高度行為所吸收，不另論罪。被告多次販賣海
    洛因之行為，時間緊接，所犯罪名相同，顯係出於概括之犯
    意為之，為連續犯，爰依刑法第五十六條之規定以一罪論，
    惟其所犯罪名之法定刑為死刑、無期徒刑，依刑法第六十四
    條第一項、第六十五條第一項規定，不得加重其刑。被告所
    犯上開二罪，犯意各別，罪名不同，應分論併罰。被告有事
    實欄所示之前科，並於91年5月31日執行完畢，其五年以內
    再犯本件有期徒刑以上之罪，為累犯，惟其所犯販賣第一級
    毒品罪之法定刑為死刑、無期徒刑，依前開規定，不得加重
    其刑，另其所犯販賣第二級毒品罪之法定刑為「無期徒刑或
    7年以上有期徒刑，得併科新台幣7百萬元以下罰金」，就無
    期徒刑部分，依前開規定不得加重，故僅就7年以上有期徒
    刑及罰金刑部分，依刑法第47條規定加重其刑，併予敘明。
    爰審酌被告素行不佳，有上開刑案紀錄，已如前述，猶不知
    悔改，無視國家對於杜絕毒品犯罪之禁令，且被告更當知施
    用者一旦吸食上癮，往往為購得毒品不惜傾家蕩產，甚至以
    非法方法取得購毒之資金，然其為圖私利竟不惜販賣毒品，
    侵害社會法益甚鉅，復審酌被告販賣之毒品次數及數量，並
    考慮其犯罪後未坦承犯行，猶飾詞狡辯，顯不知悔改等一切
    情況，分別量處如主文所示之刑，並就其販賣第一級毒品部
    分宣告褫奪公權終身，並定其應執行之刑。
四、扣案行動電話2支，為被告所有，且係供其聯絡販賣毒品所
    用之物一情，業據被告供承在卷，應依刑法第38條第1項第2
    款規定宣告沒收。另被告販賣海洛因予如附表1所示之丙○○等人，所收取到之款項共計28200元（1000+7000+7000+70
    0+1500+1000+1000+7000+2000=28200元），及其販賣安非他
    命予戊○○所收取之2000元，雖均未扣案，惟為被告所有並
    為犯罪所得之財物，均應依毒品危害防制條例第19條第1項
    之規定分別諭知沒收，如全部或一部不能沒收時，均應以其
    財產抵償之。
參、不另為無罪之諭知
一、公訴意旨略以：被告乙○○基於販賣第二級毒品安非他命之
    概括犯意，於94年3、4月間，在花蓮縣花蓮市太陽城遊藝場
    外，每次販賣甲○○2000元至3000元數量之安非他命，共販
    賣3次。因認被告涉犯毒品危害防制條例第4條第2項販賣第
    二級毒品罪嫌云云。
二、按犯罪事實應依證據認定之，無證據不得認定犯罪事實；又
    不能證明被告犯罪者應諭知無罪之判決，刑事訴訟法第一百
    五十四條第二項、第三百零一條第一項分別定有明文。
三、公訴人認被告涉有上開罪嫌，無非係以證人甲○○於警詢中
    之證詞，為其主要證據。然查，證人甲○○警詢中之證詞並
    無證據能力，已如前述，又證人甲○○本院審理中亦證稱：
    並未向被告購買安非他命等語，故依公訴人所舉前開證據不
    足以證明被告有何販賣安非他命予證人甲○○之犯行，此外
    ，本院復查無其他積極證據足資證明被告確有上開之犯行，
    本案不能證明被告犯罪，揆諸首揭法條及判例意旨，本應為
    被告無罪之諭知，惟公訴人認此部分與前開已起訴有罪部分
    有連續犯之裁判上一罪關係，爰不另為無罪之諭知。
據上論斷，應依刑事訴訟法第299條第1項前段，毒品危害防制條
例第4條第1項、第2項、第19條第1項，刑法第11條、第56條、第
47條、第51條第4款、第37條第1項、第38條第1項第2款，判決如
主文。
本案經檢察官許景森到庭執行職務。
中　　華　　民　　國　　94　　年　　12　　月　　30　　日
                  臺灣花蓮地方法院刑事第二庭
                      審判長法  官    李豫雙
                            法  官    林韋岑
                            法  官    俞秀美
以上正本證明與原本無異。
如不服本判決，應於判決送達後10日內，向本院提出上訴狀。（
應抄附繕本）至於販賣第一級毒品犯行部分應依職權送上訴。
                            書記官
中　　華　　民　　國　　94　　年　　12　　月　　30　　日
附錄本案論罪科刑之法條：
毒品危害防制條例第4條第1項、第2項：
製造、運輸、販賣第一級毒品者，處死刑或無期徒刑；處無期徒
刑者，得併科新臺幣1000萬元以下罰金。
製造、運輸、販賣第二級毒品者，處無期徒刑或7年以上有期徒
刑，得併科新臺幣700萬元以下罰金。
附表1
┌──┬────────┬─────────┬───┬──┐
│編號│時            間│地              點│對  象│金額│
├──┼────────┼─────────┼───┼──┤
│ 一 │94年7月29日晚上 │花蓮市○○路57號路│丙○○│1000│
│    │11時30分許      │旁                │      │    │
│    │                │                  │      │    │
│    │94年8月6日下午6 │花蓮市○○路與和平│      │7000│
│    │時許            │路口              │      │    │
│    │                │                  │      │    │
│    │94年8月8日凌晨  │花蓮市○○路與和平│      │7000│
│    │                │路口              │      │    │
│    │                │                  │      │    │
├──┼────────┼─────────┼───┼──┤
│ 二 │94年7月31日上午8│花蓮市○○路邊    │丁○○│700 │
│    │時許            │                  │      │    │
│    │                │                  │      │    │
│    │94年8月2日晚上7 │花蓮市○○路旁    │      │1500│
│    │時許            │                  │      │    │
│    │                │                  │      │    │
│    │94年8月3日凌晨3 │花蓮市中正派出所前│      │1000│
│    │時許            │路旁              │      │    │
│    │                │                  │      │    │
│    │94年8月3日上午11│花蓮市太陽城遊藝場│      │1000│
│    │時許            │外                │      │    │
│    │                │                  │      │    │
├──┼────────┼─────────┼───┼──┤
│ 三 │94年8月8日凌晨  │摘星大樓          │己○○│7000│
│    │                │                  │      │    │
├──┼────────┼─────────┼───┼──┤
│    │94年8月8日      │花蓮市太陽城遊藝場│陳婉茹│2000│
│四  │                │外                │      │    │
├──┴────────┴─────────┴───┴──┤
│共計                                           28200元  │
└────────────────────────────┘
